【裁判字號】    97,勞訴,90
【裁判日期】    980113
【裁判案由】    返還補償金
【裁判全文】
臺灣板橋地方法院民事判決              97年度勞訴字第90號
原      告  國防部聯合後勤司令部
法定代理人  乙○○
訴訟代理人  蔡雲璽律師
複代理人    簡旭成律師
被      告  甲○○
上列當事人間請求返還補償金事件，於中華民國97年12月30日言
詞辯論終結，本院判決如下：
    主          文
被告應給付原告新臺幣壹佰陸拾萬捌仟元，及自中華民國九十
七年九月十六日起至清償日止按週年利率百分之五計算之利息。
訴訟費用由被告負擔。
    事 實 及 理 由
壹、程序方面：本件原告於起訴後，其法定代理人變更，已經新
    任法定代理人乙○○於民國97年11月2 日具狀聲明承受訴訟
    ，有其所提出之民事聲明承受訴訟狀附卷可參（見本院卷第
    18頁），合先敘明。
貳、當事人之主張：
一、原告方面：
    聲明：被告應給付原告新臺幣（下同）1,638,000 元及自起
    訴狀送達被告翌日起按年息百分之五計算之利息。
    其陳述及所提出之證據如下：
(一)被告原係受僱於原告機關，於原告軍務署（現改為人事軍務
    處）下轄信義俱樂部擔任點心師，曾依法加入勞工保險，因
    國軍實施人力精簡方案，裁撤信義俱樂部，因此原告只得奉
    命於94年4 月1 日終止與連同被告在內之信義俱樂部員工之
    勞動契約。原告對離職人員依國防部核定之「國軍生產及作
    業基金─服務作業聘雇人員專案精簡（裁減）優惠退離作業
    規定」（原證一）除按其工作年資給予退休金或資遣費外（
    以下稱基本給予），並按期離職前六個月平均薪資計算加發
    給予6 個月慰助金及1 個月預告工資（以下稱加發給予），
    另對於渠等因自信義俱樂部離職或退休後而未再參加保險時
    ，尚未請領勞工保險老年給付者，就任職原告所屬單位期間
    年資，比照勞工保險條例第59條規定計算標準（投保年資前
    15年每年1 個基數，後15年每年2 個基數）結算給付補償金
    （下稱保險年資補償），前述「保險年資補償」部分，係為
    代替因離職未能續保而損失勞保老年給付之補償，因此若前
    開精簡人員於離職後，仍繼續參加勞工保險，嗣後將繼續投
    保之年資與任職原告單位期間之年資合併計算，請領勞工保
    險之老年給付，則其嗣後既已就任職原告期間之年資領得勞
    保老年給付，即表示被告並未損失依任職原告期間年資所計
    算之勞工保險老年給付，原告即無補償其因未能就任職原告
    期間年資請領保險給付之損失之必要，則於領取老年給付後
    ，即應返還前開保險年資補償，故「國軍生產及作業基金─
    服務作業聘雇人員專案精簡（裁減）優惠退離作業規定」第
    10條(四)項明文規定，領取保險年資補償人員應簽立切結書，
    承諾若嗣後領取勞保老年給付，應將領取之保險年資補償返
    還。
(二)被告任職原告期間為75年4 月15日至94年3 月31日，共計19
    年（不足1 個月以1 個月計），其離職前六個月平均工資為
    43,380元，故計算後，其離職時原告所給付之保險年資補償
    共計1,638,000 元 (43380*15+43380＊4*2 =0000000) ，原
    告給付被告「保險年資補償」時，被告已簽立切結書（原證
    二），承諾應於領取勞工保險之老年給付時，返還前述保險
    年資補償。今被告已於嗣後再行參加勞工保險，至95年4 月
    14日止，將任職於原告單位期間之年資合併計算後，共28年
    又55日，得領取勞保老年給付，共計1,722,000 元，有勞工
    保險局保給老字第09560399710 號函可證（原證三），且勞
    工保險局抵扣被告向勞工保險險局所借紓困貸款70,006元後
    ，業將剩餘1,645,994 元匯與被告（原證四），原告發函催
    告被告依切結書約定返還勞保年資補償無果，原告只得起訴
    請求返還。
(三)另原告給付勞保年金補償，係為補償被告無法以任職原告期
    間之年資請領勞保老年給付之損失，並約定事後若將任職原
    告期間之年資請領勞保給付，即應返還，係屬附解除條件（
    領取勞保老年給付）所為之給付，現被告既已領取老年給付
    ，則係屬條件發生，則被告受領年資補償之原因事後不存在
    ，即屬受領利益之法律原因事後消滅，被告享有1,638,000
    元之利益，乃屬無法律上原因，原告亦應得依民法第179 條
    規定，請求被告返還不當得利。
(四)證據：提出「國軍生產及作業基金─服務作業聘雇人員專案
    精簡（裁減）優惠退離作業規定」、簽呈、切結書、勞工保
    險局保給老字第09560399710 號函、保給老字第0956045172
    0 號函等影本為證據。
二、被告方面：
    聲明：請求駁回原告之訴。
    其陳述略以：當時在俱樂部工作，原告臨時裁撤，我現在沒
    有工作，且那個是勞保補償金，應該無法扣回。我是有領到
    勞保給付，我有簽切結書，但是那是勞保補償金，當初是講
    六個月以內沒有去公家機關上班就不用繳這個錢等語。
參、得心證之理由：
一、本件原告主張之前揭事實，為被告所不爭執，並有原告所提
    出且為被告所不爭執其真正之「國軍生產及作業基金─服務
    作業聘雇人員專案精簡（裁減）優惠退離作業規定」、簽呈
    、「國防部聯合後勤司令部軍務署信義俱樂部專案精簡（裁
    減）優惠退離人員領取勞保補償金切結書」、勞工保險局95
    年6 月8 日保給老字第09560399710 號函及95年7 月4 日保
    給老字第09560451720 號函影本在卷可參（附本院97年度板
    勞調字第46號調解卷宗，以下簡稱調解卷）；而依據原告所
    提出之國防部所訂定之「國軍生產及作業基金─服務作業聘
    雇人員專案精簡（裁減）優惠退離作業規定」第10條關於保
    險年資損失補償部分之第(四)項規定：「依前述第一款或前款
    規定，領取補償金之人員，受領人應填具切結書，並經法院
    認證（認證費由受領人支付），受領人所領之補償金，於其
    將來再參加勞保並領取老年給付時，應繳回原服務作業單位
    或隸屬上級主管機關；其所領之老年給付金額，較原補償金
    額低時，僅繳回與所領之老年給付同金額之補償金。」（影
    本見本院調解卷），原告上述主張當堪認為可採；且依照被
    告於94年5 月4 日簽署並經臺灣臺北地方法院公證人認證之
    切結書所載：「切結書人甲○○現服務於信義俱樂部基金聘
    雇七等七級點心師，志願配合『國軍生產及服務作業基金─
    服務作業聘雇人員專案精簡（裁減）優惠退離作業規定』於
    94年4 月1 日零時離職，終止勞動契約；因未符合請領勞保
    老年給付之規定，依上述優惠退離作業規定領取勞保補償金
    計新台幣：壹佰陸拾參萬捌仟元整（依勞工保險局核算清單
    給與）。並確遵下列事項辦理：一、至法院辦理公證（公證
    費自付），所領之勞保補償金，於其將來再參加勞保領取老
    年給付時，繳回原補償單位（國防部聯合後勤司令部軍務署
    ）或上級主管單位（國防部聯合後勤司令部）；其所領之老
    年給付金額，較原補償金額低時，僅繳回與所領之老年給付
    同金額之補償金。二、本人如於『專案精簡』離職生效之日
    起七個月內再任有給公職，由再任機關（構）一次追繳扣除
    退離月數（未滿一個月者當月不予計算）之慰助金後，轉交
    原給與機關（構）或原給與機關（構）之上級機關（構）辦
    理繳庫作業。如因經濟狀況或因天災、事變致遭受重大財產
    損失，無法一次繳還應追繳之慰助金時，得由再任機關（構
    ）審酌狀況，並徵得原給與機關（構）同意，准其分期繳還
    。本人對上述絕無異議，特立此書。」，此有上開被告94年
    5 月4 日簽署並經臺灣臺北地方法院公證人認證之「國防部
    聯合後勤司令部軍務署信義俱樂部專案精簡（裁減）優惠退
    離人員領取勞保補償金切結書」影本在卷可稽（附本院調解
    卷）；則原告上開主張自堪信為真實。
二、本件原告主張依據被告所簽立之上開切結書所載，於被告另
    行加入勞工保險，並合併其受僱於原告時之投保年資請領勞
    工保險老年給付時，應將其受領自原告處之結算受僱於原告
    期間投保年資所得領取之老年給付金額之補償金返還原告之
    條件業已成就，因而請求被告應將其受領自原告處之前揭補
    償金1,638,000 元返還原告，自堪認為有理由；至於被告抗
    辯稱該勞工保險補償金是在離職後六個月內另外任職於公家
    機關始需繳還一節，與前揭由被告簽署之切結書內容所載不
    符，尚無可採；從而，原告請求被告應給付其1,638,000 元
    及自起訴狀繕本送達翌日即97年9 月16日（本件應送達於被
    告之起訴狀繕本之送達，係於97年9 月5 日寄存在臺北縣政
    府警察局中和分局錦和派出所而為送達，依民事訴訟法第13
    8 條第2 項規定，應經過10日即97年9 月15日發生送達效力
    ）起至清償日止按週年利率百分之五計算之利息，即應認為
    有理由，應予准許。
肆、本件事證已臻明確，兩造其餘主張及攻擊防禦方法與證據，
    陸、本件事證已臻明確，兩造其餘主張及攻擊防禦方法與證
    據，經本院斟酌後，與本件判決結果已不生影響，故不一一
    論列，附此敘明。
伍、結論：原告之訴為有理由，依民事訴訟法第78條判決如主文
    。
中    華    民    國    98    年    1     月    13    日
            民事第一庭  法  官  許瑞東
以上正本證明與原本無異
如對本判決上訴，須於判決送達後20日內向本院提出上訴狀
中    華    民    國    98    年    1     月    13    日
                        書記官  賴玉芬


司法院資訊處製作；財團法人民間司法改革基金會備份。
